【裁判字號】    95,易,820
【裁判日期】    951102
【裁判案由】    傷害等
【裁判全文】
臺灣臺北地方法院刑事判決               95年度易字第820號
公  訴  人  臺灣臺北地方法院檢察署檢察官
被      告  甲○○
被      告  乙○○
                      2號
上列被告因傷害等案件，經檢察官提起公訴（94年度偵字第18810號）
，本院判決如下：
    主  文
甲○○傷害人之身體，處有期徒刑月，如易科罰金，以佰元
折算壹日。
乙○○傷害人之身體，處有期徒刑月，如易科罰金，以佰元
折算壹日。又以加害身體之事，恐嚇他人，致生危害於安全，處
有期徒刑肆月，如易科罰金，以佰元折算壹日。應執行有期徒
刑陸月，如易科罰金，以佰元折算壹日。
    事  實
一、甲○○、乙○○、丙○○（另行審理）於民國94年1 月9 日
    上午7 時40許，在臺北市○○路○段150 號錢櫃KTV 五樓電
    梯口，因細故與戊○○發生爭吵，甲○○、乙○○、丙○○
    等3 人竟與另3 名真實姓名年籍不詳之成年男子，共同基於
    傷害他人身體之犯意聯絡，共同徒手毆打戊○○，致戊○○
    受有下頷擦傷1 乘0.1 公分、右側耳上方（起訴書誤載為右
    側身上方）挫傷等傷害。迨甲○○、乙○○、丙○○與另該
    3 名男子相繼離去之際，因戊○○之姐己○○已報警，戊○○之女友丁○○遂在錢櫃KTV 五樓電梯口拉住乙○○，欲待
    警前來處理，戊○○則擋住電梯，詎乙○○復基於恐嚇加害
    戊○○身體之犯意，以「你如再擋住電梯，就要再打你一次
    ，打一次還不怕，要再打第二次嗎？」等語恐嚇戊○○，致
    戊○○心生畏懼。
二、案經戊○○訴由臺北市政府警察局 (起訴書誤載為警政署刑
    事警察局)移送臺灣臺北地方法院檢察署檢察官偵查起訴。
    理  由
一、本件被告甲○○、乙○○對於檢察官起訴書證據清單所列證
    據之證據能力均不爭執 (見95年5月18日準備書狀)，首開敘
    明。
二、訊據被告甲○○、乙○○固均坦承於前開時地有與告訴人戊○○發生爭執，又被告甲○○等三人要離去之際，因告訴人
    之姐己○○已報警，告訴人之女友丁○○遂在錢櫃KTV五樓
    電梯口拉住乙○○，告訴人則擋住電梯等事實。惟均矢口否
    認有傷害之犯行，被告乙○○復否認有恐嚇之犯行，辯稱：
    渠等係前往勸架，並無動手，亦無恐嚇之行為，係告訴人誤
    會被告三人也參與毆打他，亦不認識動手打告訴人的人云云
    。惟查：
  (一)被告甲○○、乙○○動手毆打告訴人之情事，迭據告訴人指
    述綦詳，核與證人即現場目擊者己○○於審判中結稱：「（
    問：在庭的三個被告有無動手打？）有的。」、「（問：他
    們如何打？）用徒手打。…我確定他們三個都有打。」 (見
    本院卷第38、39頁)， 證人即現場目擊者丁○○於檢察官訊
    問中結稱：「…後來他們就衝過來打戊○○，很多人圍上來
    打，打完後就跑掉，被告三人被我們留下來…」 (見94年度
    偵字第18810 號卷第96頁)等 情大致相符，復有現場監視光
    碟1 片及翻拍照片23張在卷可稽。告訴人因而受有下頷擦傷
    1 乘0.1 公分、右側耳上方挫傷等傷勢，則有臺北縣立醫院
    於案發翌日開立之診斷證明書在卷可按（見94年度他字1217
    號卷第5 頁），均堪佐證告訴人所言非虛，可以採信。另出
    手毆打告訴人之人除被告等三人外（被告丙○○部分另結）
    ，尚有三人不知去向，迭經告訴人指明，被告等供稱動手毆
    打告訴人之人係與其同包廂之人，然不認識打人的人，亦不
    清楚係誰找來的云云 (見本院卷第89、90頁)， 惟衡情被告
    等與前述共同毆打告訴人之人於KTV 同一包廂唱歌喝酒，縱
    不相認識，亦應清楚係何人所引介前來，被告所辯已難採信
    ；且案發後被告二人於警詢時佯稱係與被告乙○○之前女友
    許庭軒（原名許尹馨）所引介之朋友同一包廂，然經證人許
    庭軒於檢察官詢問時結稱被告所言不實，可證被告等明知共
    同出手毆打告訴人之人為何人，而不願供出共同毆打告訴人
    之人甚明，由此亦可證文告等人與不詳姓名之人等有犯意之
    聯絡及行為之分擔，渠等傷害犯行堪以認定。
  (二)至現場光碟經本院勘驗結果，關於爭執發生之時，告訴人遭
    人毆打之地點，不完全在畫面當中，多在錄影機無法拍攝之
    死角，故僅能見到多人出手毆打之情形，但時間甚短無法看
    清何人出手，凡此已經本院勘驗屬實，有勘驗筆錄在在卷可
    稽（見本院95年7 月20日審判筆錄），且由卷附照片亦可觀
    察得知，惟被告等人出手傷害告訴人之情形，既經前述證人
    論述明確，已可認定，故監視錄影帶雖未能清楚拍攝被告等
    人傷害之情景，但仍不能據此遽謂被告等人未傷害告訴人。
  (三)被告乙○○出言恐嚇告訴人之情事，業據告訴人指證歷歷，
    核與證人己○○於審判中結稱：「（問：後來你弟弟有無去
    圍著他們叫他們不要走？）有」、「（問：你弟弟被圍著的
    時候，他們有無說什麼話？）因為我不太會說台語，但是對
    方是用台語講的，意思是說你不怕再打第二次。」 (見本院
    卷第40頁。)， 於警詢時證稱：「（問：當時你有無聽見有
    人出言恐嚇戊○○？恐嚇內容？）…我聽見乙○○對我弟弟
    說『你如再擋住電梯，就要再打你一次，打一次還不怕，還
    要再打第二次嗎？』…」 (見偵卷第38頁)； 證人丁○○於
    檢察官訊問中結稱：「（問：乙○○有無說誰擋電梯，就要
    再打一次，打一次還不怕，要再打第二次嗎？）有。對戊○○說」等情，互核相符。
  (四)綜上所述，本案事證明確，被告二人犯行洵堪認定，應依法
    論科。
四、查被告二人行為後，刑法於94年2月2日修正公布，並於95年
    7 月1日施行，同法第2條亦有修正。按行為後法律有變更者
    ，適用行為時之法律，但行為後之法律有利於行為人者，適
    用最有利於行為人之法律，現行刑法第2條第1項訂有明文。
    此條規定乃與刑法第1條罪刑法定主義契合，而貫徹法律禁
    止溯及既往原則，係規範行為後法律變更所生新舊法律比較
    適用之準據法，有最高法院95年5月23日95年度第8次刑庭會
    議決議可參，是刑法第2條本身雖經修正，但刑法第2條本身
    尚無比較新舊法之問題，先予辨明。又以本次刑法修正之比
    較新舊法，應就罪刑有關之共犯、未遂犯、想像競合犯、牽
    連犯、連續犯、結合犯，以及累犯加重、自首減輕暨其他法
    定加減原因（如身分加減）與加減例等一切情形，綜其全部
    罪刑之結果而為比較，最高法院亦著有上開決議可資參照。
    經查：
  (一)刑法第277條第1項傷害罪、第305條恐嚇危害安全罪所規定
    之罰金刑，因修正後刑法第33條第5款修正為：「主刑之種
    類如下：五、罰金：新臺幣1千元以上，以百元計算之」，
    是依修正後之法律，前述犯罪所得科處之罰金刑最低為新臺
    幣1千元；然依被告行為時之刑罰法律，即刑法第33條第5款
    規定之罰金最低額為銀元3元，若換算為新臺幣，最低額僅
    為新臺幣9元。因此，比較上述修正前、後之刑罰法律，自
    以被告行為時之法律較有利於被告。
  (二)刑法第28條關於共犯之規定，由原條文：「二人以上共同實
    施犯罪之行為者，皆為正犯」，修正為：「二人以上共同實
    行犯罪之行為者，皆為正犯」，揆諸本條之修正理由係為釐
    清陰謀共同正犯、預備共同正犯、共謀共同正犯是否合乎本
    條規定之正犯要件，而本件被告與同案被告丙○○及姓名、
    年籍不詳之3 名友人共同傷害之犯行，既屬實行犯罪行為之
    正犯，則適用舊法第28條規定論擬，對被告並無不利。
  (三)被告於犯罪時之刑法第41條第1項前段規定：「犯最重本刑
    為五年以下有期徒刑以下之刑之罪，而受六個月以下有期徒
    刑或拘役之宣告，因身體、教育、職業、家庭之關係或其他
    正當事由，執行顯有困難者，得以一元以上三元以下折算一
    日，易科罰金。」又被告行為時之易科罰金折算標準，修正
    前罰金罰鍰提高標準條例第2條前段（現已刪除）規定，就
    其原定數額提高為100倍折算1日，則本件被告行為時之易科
    罰金折算標準，應以銀元300元折算1日，經折算為新臺幣後
    ，應以新臺幣900元折算為1日。惟94年2月2日修正公布，95
    年7月1日施行之刑法第41條第1項前段則規定：「犯最重本
    刑為五年以下有期徒刑以下之刑之罪，而受六個月以下有期
    徒刑或拘役之宣告者，得以新臺幣一千元、二千元或三千元
    折算一日，易科罰金。」比較修正前後之易科罰金折算標準
    ，以94年2月2日修正公布前之規定，較有利於被告，應依刑
    法第2條第1項前段，適用修正前刑法第41條第1項前段規定
    ，定其折算標準。
  (四)經綜合上述各條文修正前、後之比較，揆諸前揭最高法院決
    議及修正後刑法第2 條第1 項前段、後段規定之「從舊、從
    輕」原則，自應適用被告行為時之法律，即修正前刑法之相
    關規定及罰金罰鍰提高標準條例第1 條前段規定，予以論處
    。
五、核被告甲○○所為係犯修正前刑法第277條第1項之傷害罪。
    被告乙○○所為係犯修正前刑法第277條第1項之傷害罪、第
    305 條恐嚇罪。被告二人所犯傷害罪部分，其二人與同案被
    告丙○○及另3 名真實姓名年籍不詳之成年男子間有犯意聯
    絡及行為分擔，應論以共同正犯。另被告乙○○所犯傷害及
    恐嚇二罪，犯意各別，罪名互殊，應予分論併罰。爰審酌被
    告甲○○原與告訴人互不認識，在公共場所竟僅因細故而與
    多人共同出手毆打告訴人，於偵審程序中始終矢口否認犯行
    ，飾詞狡辯，毫無悔意，惟素行尚可，告訴人傷害尚非重大
    等一切情狀，量處如主文所示之刑，並諭知易科罰金之折算
    標準；審酌被告乙○○亦僅因細故即共同毆打告訴人，犯後
    猶設詞飾卸，未見悔意，且傷害犯行後復出言恐嚇告訴人，
    造成告訴人心生畏懼，惡性非輕，惟先前並無前科等一切情
    狀，各量處如主文所示之刑並均諭知易科罰金之折算標準，
    並定其應執行之刑及諭知易科罰金之折算標準。
據上論斷，依刑事訴訟法第299條第1項前段，刑法第2條第1項前
段、94年2 月2 日修正公布，95年7 月1 日施行前刑法第28條、
第277 條第1 項、第305 條、第41條第1 項前段、第51條第5 款
，罰金罰鍰提高標準條例第1 條前段、95年5 月17日修正公布，
95 年7月1 日施行前罰金罰鍰提高標準條例第2 條，判決如主文
。
本案經檢察官楊碧瑛到庭執行職務
中    華    民    國    95    年    11    月    2     日
                刑事第六庭  審判長法  官  周占春
                                  法  官  趙子榮
                                  法  官  林孟皇
上正本證明與原本無異。
如不服本判決，應於判決送達後10日內向本院提出上訴狀（應抄
附繕本）。告訴人或被害人如對於本判決不服者，應具備理由請
求檢察官上訴，其上訴期間之計算係以檢察官收受判決正本之日
期為準。
                                   書記官 林妙穗
中    華    民    國    95    年    11    月    2     日
刑法第277條第1項：傷害人之身體或健康者，處3年以下有期徒
刑、拘役或1,000元以下罰金。刑法第305條：
以加害生命、身體、自由、名譽、財產之事，恐嚇他人致生危害
於安全者，處二年以下有期徒刑、拘役或三百元以下罰金。


司法院資訊處製作；財團法人民間司法改革基金會備份。
